臺灣高等法院高雄分院刑事判決
110年度上易字第475號
上  訴  人  臺灣高雄地方檢察署檢察官
被      告  曾弘宜

                    籍設高雄市○○區○○○路000號（高雄                      市○○區○○○○○○


上列上訴人因被告違反保護令罪等案件，不服臺灣高雄地方法院
110年度易字第127號，中華民國110年9月14日第一審判決（起訴
案號：臺灣高雄地方檢察署109年度偵字第23126號），提起上訴
，本院判決如下：
    主  文
上訴駁回。
    理  由
一、公訴意旨略以：被告甲○○與告訴人乙○○前為同居伴侶，其等
    間具家庭暴力防治法第3 條第2 款之家庭成員關係。被告前
    因對告訴人實施家庭暴力行為，經臺灣高雄少年及家事法院
    （下稱高雄少家法院）於民國108 年11月26日核發108年度
    家護字第1633號民事通常保護令，諭令被告不得對告訴人實
    施身體、精神或經濟上之騷擾、控制、脅迫或其他不法侵害
    之行為，且不得為騷擾、接觸或跟蹤之行為，保護令有效期
    間1 年。詎被告於108 年11月28日下午2 時30分許，經警執
    行送達上開保護令而知悉該保護令內容，竟仍基於恐嚇、違
    反保護令犯意，於109 年1 月16日，接續以手機LINE通訊軟
    體傳送如附表所示內容之簡訊，致令告訴人聞訊因此心生畏
    懼，足生損害於其生命、身體之安全，以此脅迫方式對告訴
    人實施精神上不法侵害之家庭暴力行為，而違反上開保護令
    諭令事項。因認被告涉犯家庭暴力防治法第61條第1款之違
    反保護令罪、刑法第305 條恐嚇危害安全罪嫌等語。
二、按檢察官就被告犯罪事實，應負舉證責任，並指出證明之方
    法；又犯罪事實應依證據認定之，無證據不得認定犯罪事實
    ；不能證明被告犯罪者，應諭知無罪之判決，刑事訴訟法第
    161 條第1 項、第154 條第2 項、第301 條第1 項分別定有
    明文。而認定不利於被告之證據須依積極證據，苟積極證據
    不足為不利於被告事實之認定，即應為有利被告之認定，更
    不必有何有利之證據；又犯罪事實之認定，應憑證據，如無
    相當之證據，或證據不足以證明，自不得以推測或擬制之方
    法，以為裁判之基礎。另依刑事訴訟法第161 條第1 項規定
    ，檢察官對於起訴之犯罪事實，仍應負提出證據及說服之實
    質舉證責任，倘其所提出之證據，不足為被告有罪之積極證
    明，或其指出證明之方法，無從說服法院以形成被告有罪之
    心證，基於無罪推定之原則，自應為被告無罪判決之諭知（
    最高法院30年上字第816 號、40年台上字第86號、92年台上
    字第128 號判例意旨參照）。
三、再按告訴人之指證旨在使被告受刑事訴追為目的，須其指證
    無瑕疵可指，且查其他積極證據亦與事實相符者，始得採為
    論科之依據，亦即除告訴人前後相符之指證外，尚須有其他
    補強證據足以佐證其不利指證為可採者，始可以其指證作為
    論處被告有罪之證據。亦即在對立性之證人（如被害人、告
    訴人），則因其等之陳述虛偽危險性較大，為避免嫁禍他人
    ，除施以具結、交互詰問、對質等預防方法外，尤應認有補
    強證據以增強其陳述之憑信性，始足為認定被告犯罪事實之
    依據（最高法院104年度台上字第3178號判決意旨參照）。
四、公訴意旨認被告甲○○涉犯前開違反保護令及恐嚇危害安全罪
    嫌，無非是以㈠被告於警詢及偵查中之供述、㈡證人即告訴人
    乙○○於警詢及偵查中所為證述、㈢告訴人提出與被告之LINE
    通訊軟體電磁紀錄截圖、㈣高雄少家法院108 年度家護字第1
    633號民事通常保護令、㈤高雄市政府警察局左營分局保護令
    執行紀錄表等為其主要論據。
五、訊據被告甲○○固不否認曾收受並知悉上開保護令內容，然堅
    決否認有何公訴意旨所指犯行，辯稱：附表所示的這些文字
    訊息都不是我本人傳的，我認為有兩種可能，第一種可能是
    告訴人自己登入我的LINE帳號傳送這些訊息；第二種可能是
    告訴人盜用我的大頭貼照片來製造假的對話紀錄；告訴人只
    提出了LINE對話內容的截圖，並沒有提出手機真實對話內容
    ，現在修圖軟體很多，這種截圖是可以隨時創造出來的等語
    。
六、經查：
  ㈠被告與告訴人曾有同居關係，為家庭暴力防治法所定家庭成
    員，被告前因對告訴人實施家庭暴力行為，經高雄少家法院
    於108 年11月26日核發108 年度家護字第1633號民事通常保
    護令，諭令被告不得對告訴人為公訴意旨所載各項行為，保
    護令有效期間1 年，被告於108 年11月28日經員警執行送達
    上開保護令而知悉該保護令內容等情，業經證人即告訴人於
    警詢、偵查及原審審理中指述明確（見警卷第13至16頁、他
    卷第5 至6 頁、第45至46頁、原審易卷第90至97頁），並有
    高雄少家法院108 年度家護字第1633號民事通常保護令、高
    雄市政府警察局左營分局108 年11月28日保護令執行紀錄表
    各1 份在卷可佐（見警卷第27頁、第52至54頁），復為被告
    所坦認，此部分事實，首堪認定。
　㈡告訴人於警詢、偵查及原審審理中均指證：被告於保護令有
    效期間之109 年1 月16日以LINE通訊軟體傳送如附表所示文
    字訊息給我等情（見警卷第13至16頁、他卷第5 至6 頁、第
    45至46頁、原審易卷第90至97頁）。經核告訴人前後供述固
    均一致，然告訴人在訴訟上係與被告處於相對立場之人，其
    所為不利於被告之指證之憑信性顯較薄弱，尚不能單憑告訴
    人片面之指證，遽行認定被告犯罪之事實，尚須有「補強證
    據」，已如前述，故本案應審酌者，即為告訴人上揭證述，
    是否有其他證據可以補強。　　
　㈢公訴人雖以告訴人提出與被告間含附表所示文字訊息之LINE
    通訊軟體電磁紀錄截圖為佐證（見警卷第31至51頁），然被
    告否認該等截圖之真實性。而：
　1.按「錄音、錄影、電磁紀錄或其他相類之證物可為證據者，
    審判長應以適當之設備，顯示聲音、影像、符號或資料，使
    當事人、代理人、辯護人或輔佐人辨認或告以要旨」，刑事
    訴訟法第165 條之1 第2 項定有明文。而，偵查犯罪機關依
    法定程序取得之電磁紀錄，應認該電磁紀錄始屬調查犯罪所
    得之證據，但將電磁紀錄內容予以列印而得之文書，乃電磁
    紀錄內容之顯示，此為學理上所稱之派生證據，屬於文書證
    據之一種。於被告或訴訟關係人對該文書之真實性發生爭執
    或有所懷疑時，法院應依刑事訴訟法第165 條之1 第2 項規
    定，勘驗該電磁紀錄踐行調查證據之程序，以確認該電磁紀
    錄之內容與列印後所得文書所載是否相符（最高法院106 年
    度台上字第1號刑事判決意旨參照）。復按，數位證據之複
    製品與原件具真實性及同一性，有相同之效果，惟複製過程
    仍屬人為操作，且因複製之無差異性與無痕跡性，不能免於
    作偽、變造，原則上欲以之證明某待證事項，須提出原件供
    調查，或雖提出複製品，當事人不爭執或經與原件核對證明
    相符者，得作為證據。然如原件滅失或提出困難，當事人對
    複製品之真實性有爭執時，非當然排除其證據能力。此時法
    院應審查證據取得之過程是否合法，及勘驗或鑑定複製品，
    茍未經過人為作偽、變造，該複製品即係原件內容之重現，
    並未摻雜任何人之作用，致影響內容所顯現之真實性，如經
    合法調查，自有證據能力（最高法院107年度台上字第3724
    號判決意旨參照）。另按，該卷附通訊軟體LINE聊天內容之
    翻拍照片，與原始證據即拍攝該翻拍照片之行動電話，是否
    可以確保真實性與正確性部分，已據證人即查獲員警張智翔
    於第一審，證稱當時是持上訴人之行動電話拍攝卷附通訊軟
    體LINE聊天內容之翻拍照片，拍照完之後，就在偵查隊內將
    行動電話還給上訴人；參以證人即向上訴人購買毒品之許揚
    郁於第一審，亦明確證稱卷附通訊軟體LINE聊天內容之翻拍
    照片內容，係其與上訴人之對話，且係其向上訴人購買甲基
    安非他命之內容。更足認卷附通訊軟體LINE聊天內容之翻拍
    照片，係拍攝自原始證據即上訴人之行動電話，此部分之真
    實性與正確性已足獲得確保。是上揭通訊軟體LINE聊天內容
    之翻拍照片，既經法院行直接審理，亦已保障上訴人之防禦
    權，且可認係拍攝自上訴人所持有之行動電話，是該替代證
    據，自可取代原始證據（即行動電話），而有證據能力(最
    高法院 107 年台上字第 3917 號刑事判決意旨參照)。
　2.亦即，刑事訴訟法第165 條之1 第2 項乃就錄音影、電磁紀
    錄等新型態證據之開示、調查方法所為規定，而LINE通訊軟
    體之對話紀錄，其證據本體屬電磁紀錄之一種，如被告或訴
    訟關係人對該電磁紀錄以列印、截圖、翻拍等方式而得文書
    （即派生證據）之真實性有所爭執時，即應踐行上開證據調
    查程序，並確認該派生證據與原始證據間具有同一性而屬真
    實，方得作為證據使用。若原始證據滅失或提出困難，則提
    出該證據之一方更需提出足以證明確保該派生證據之真實性
    與正確性之證據，如於具公權力之員警面前，現場開啟行動
    電話，經確認對話內容無訛後現場截圖，甚將截圖過程完整
    存證等，於此種派生證據之真實性與正確性得以確保之情況
    下，方能使該等派生證據（以本案而言為即為LINE通訊軟體
    電磁紀錄截圖照片）足認可以取代原始證據（以本案而言為
    LINE通訊軟體對話之電磁紀錄）具備證據能力甚明。
  3.被告爭執上述LINE通訊軟體電磁紀錄截圖照片之真實性，檢
    察官乃聲請原審勘驗告訴人手機，而經原審當庭勘驗告訴人
    手機內LINE通訊軟體，於軟體之搜尋好友功能，以被告LINE
    通訊軟體帳號為搜尋條件，尋得告訴人與被告之聊天對話框
    ，點擊進入該聊天畫面後，向上滑動畫面至最上方聊天訊息
    ，顯示最早聊天紀錄時間為「109 年3 月19日」，且整個聊
    天對話框內，並無聊天日期為「109 年1 月16日」之訊息，
    亦無如附表所示文字訊息存在等情，有原審110 年8 月24日
    勘驗筆錄及其附圖1 份在卷可憑（見原審易卷第91頁、第10
    7 至113 頁）。故而，無法經由勘驗之證據方法而確認告訴
    人所提出之截圖與原始之電磁紀錄間具有同一性。
　4.告訴人於原審審理中就提出上述截圖過程證稱：我之前是先
    將被告傳給我如附表所示的文字訊息先截圖下來，把照片存
    在我的雲端裡面，因為我想說沒必要再連絡，所以就把原始
    訊息刪除了，我當初至警局報案時，就已經沒有原始訊息了
    ，我是提供手機相簿內的截圖給警方等語明確（見原審易卷
    第91頁），佐以告訴人提出之各張LINE對話紀錄截圖左上方
    所示截圖時間分別介於「凌晨2 時14分至56分間」、「上午
    11時40分至42分間」，確與告訴人製作警詢筆錄之時間即「
    下午4 時38分至下午5 時8 分」，相去甚遠，顯非於警詢時
    在員警面當場截圖，而亦無具公權力之員警或截圖過程之錄
    影、照片等證據可為佐證。　　　
　5.參酌電磁紀錄載體，或以數位方式傳送，產生類似文書之聲
    音、影像、符號或資料作為證據之數位證據，因具無限複製
    性、複製具無差異性、增刪修改具無痕跡性、製作人具不易
    確定性等特性，較一般傳統之書證、物證，更易偽造或變造
    ，尤須特重其證據同一性與真實性之處理（最高法院 110 
    年度台上字第 2842 號刑事判決意旨參照），而LINE通訊軟
    體之頭像及暱稱，並非不能任意更換，則單憑對話截圖之頭
    像及暱稱，尚無從認定該LINE文字訊息確為被告所發，更遑
    論截圖照片製作過程屬人為操作，以現在修圖軟體之盛行，
    於被告就真實性既有爭執，檢察官更應就所提出之截圖與原
    件之無差異性予以證明，無從僅依告訴人之單一指訴即認定
    截圖與原始證據之同一性，則本件告訴人所提出之LINE對話
    紀錄截圖無法確保真實性及正確性，自難以之作為認定被告
    有罪之證據使用。
　6.至檢察官另指稱（見上訴理由書）：被告從109年3月19日後
    以LINE與告訴人密集對話中所使用之LINE對話大頭貼與暱稱
    「甲○○」，與偵查中告訴人所提供附表對話之截圖相同，且
    所慣用文字錯誤部分（即「叫」應為「教」之誤繕）、使用
    人別代稱部分（即綽號「黑桃」之人）、對於諺語之理解內
    容（即「有錢能使鬼推磨」）等，前後訊息內容均係有相同
    表現方式，肯認係同一人所使用之文字呈現。又從附表LINE
    對話內容以觀，文字中時而呈現對感情之不捨並道歉希望挽
    回，時而激昂憤概表達恨意，要求告訴人付出代，倘如被告
    所述係由告訴人偽造或登入其帳號自行書寫，何須長篇大論
    抒發情緒，大可僅表示恐嚇文字即可，甚或創造出更多更嚴
    厲之恫嚇文字等語。然而，基於數位證據及截圖照片高度可
    替換改造之特性，自須確保真實性與正確性情況下始能做為
    證據使用，本案檢察官既未能舉證證明告訴人所提出之LINE
    對話紀錄截圖與原始電磁紀錄具同一性，LINE對話紀錄之真
    實性、正確性，當無法由暱稱、頭像相同或用語、語境，反
    推逕將該等截圖採用為證據，故檢察官上述所指，亦難憑採
    。
　㈣從而，依檢察官所舉之證據，既無以證明該屬派生證據之LIN
    E對話截圖與告訴人所稱之原始訊息具有同一性，無法確保
    真實性及正確性，復未有其他事證可佐被告確有發送如附表
    所示文字訊息，參酌前開說明，本案既無補強證據足以佐證
    ，自難單以告訴人之指述逕為對被告不利之認定。本案檢察
    官所提證據，在訴訟上之證明尚未達於通常一般之人均不致
    有所懷疑，而得確信其為真實之程度，不足以證明被告犯罪
    ，自應為被告無罪之諭知。
七、原審因以不能證明被告涉犯檢察官所指犯行，而為被告無罪
    之諭知，核無違誤；檢察官上訴，猶執前詞，指摘原判決不
    當，為無理由，應予駁回。
據上論結，應依刑事訴訟法第368條，判決如主文。
本案經檢察官王建中提起公訴，檢察官翁志謙提起上訴，檢察官
劉玲興到庭執行職務。
中　　華　　民　　國　　111 　年　　1 　　月　　13　　日
                   刑事第三庭  審判長法  官  徐美麗                                           法  官  方百正                                           法  官  陳億芳
以上正本證明與原本無異。
本判決不得上訴。
中　　華　　民　　國　　111 　年　　1 　　月　　13　　日
                                     書記 官  陳慧玲
附表：告訴人提出暱稱「曾○○」、「甲○○」之人所傳送
LINE文字訊息內容
編號   傳送時間                         文字訊息內容 1 109 年1 月16日（下同）凌晨2 時4 分 前陣子，妳知道我就是極端的個性，妳前男友，住新南路左轉進去平和路，包括妳外籍男友，一入境，我馬上都拖得出來人，因為前陣子給我的壓力太多了，包刮（本院按：應為「括」之誤繕）你哥。我知道他有家室，我本來也叫人在軍營口等他，三番二次要找我輸贏，妳以為我是那種會站著被打的人嗎？我忍著，是因為我還愛妳，不想魚死網破，妳對我真，我不會傷害妳，但我相信有錢能死（本院按：應為「使」之誤繕）鬼推磨，也能使磨推鬼，所以我連續三晚去求了聖公媽，我說我只拜帝君，跟這了，如果有緣分我願意改變，結果連續三個聖杯，隔天我又去，還是連續三個，後天我說如果是我配不上人家，沒緣分，那耶（本院按：應為「也」之誤繕）不打擾對方，如果有緣再三個，果然又連續三個，我本來想放棄了因為妳對我說了重話，而我，真的沒逾矩，我道歉了 2 中午12時11分 除非我成廢人，不然東山再起的一天，我會想盡各種方法讓你難過，記住了，往後我發誓，如果我沒能報仇，忘記痛了，我不得好死，我會每天記取叫（本院按：應為「教」之誤繕）訓，時時刻刻提醒自己，我從來沒有真心恨過誰，但妳，我心中恨妳，不會忘記 3 中午12時21分 就算不能傷害妳，我也會用盡所有辦法詛咒妳，就算要了我這條爛命，付出任何代價都在所不惜，我就算付出我的命，我也要換妳一次痛，今生今世，如果妳有好下場，我全家人不得好死，我提醒我自己，我恨妳，背叛的這麼快，真的那麼欠幹嗎？ 4 中午12時34分 我沒有惡言相向過，我一直很理智的求妳，拜託妳，甚至沒有尊嚴的求妳失（本院按：應為「施」之誤繕）捨這段感情，夠了，我誠意夠了，也痛過了，我從感恩妳，疼妳，變成一個恨妳的人，乙○○，我好恨你，打了一天一夜的字，不是所有男人都可以為妳這樣做，妳往後怎麼看我都沒差，我不是輸不起愛，是妳背叛我太快，我定時時刻刻提醒自己，我要讓妳痛，用盡蠱術，養小鬼，就算用我的生命，付出任何代價在所不惜，我拿全家人發誓，今生今世我恨妳，破麻，如果妳可以善終，我全家人下輩子做牛做馬給妳騎 5 中午12時49分 五十萬，我定用這筆錢求神拜佛詛咒妳，五十萬，我必拿出來，蠱術，養小鬼，我通通都來，而且我發誓了，如果妳善終，我全家人下輩子為牛為馬給妳騎，我一定時刻提醒自己，不會忘記，妳我之間，有殺父奪妻之恨，死仇，幹，破麻 6 下午3 時6 分 如果妳沒心了，拒絕，記住，是妳出軌，我不能接受背叛，我會用我這條爛命，讓妳付出代價，好好想，玩我還想賴我頭上，我真的哪天腦袋絞到，我會用爛命換妳背叛的代價、一次絕對讓妳痛不欲生，我不是恐嚇妳，而是我發誓，如果是妳自己問題，我一定用命跟妳換 7 下午3 時39分 最後給你一次了，好好想，我說了只要拒絕，那表示妳存心找我麻煩，黑桃搞鬼，妳自己也有問題，我們不用再說了，妳真的很大膽敢玩我，妳不知道我絞起來我會發瘋嗎？好好想，好好答，問妳朋友，我是不是有心，拒絕，那就各安天命，不要再說什麼理由，背叛我，我願意用生命讓妳付出代價 8 下午4 時14分 乙○○，記得，只要妳絕，我也會絕，我沒恨過人，為了證明我的決心，只要妳拒絕，她媽的膽敢這樣玩弄我，為了一個破麻傷心，我沒治妳，我女兒曾○○也不得好死 9 下午4 時22分 我絞到一定讓妳馬上痛，我說了我不會傷妳，我要讓妳活著承受痛，幹，比黑桃更可惡 10 下午4 時35分 你不要玩我，我會放下，現在，答案，否則我一定跟妳玩命 11 下午4 時51分 幹你娘，林杯今生今世只要活著，我一定不會忘記我的恨，幹你娘機歪 12 下午5 時12分 幹你娘，林杯忍不住你了，給你時間約兄弟直接出來拼，我速戰速決，不會囉唆，幹妳娘竟然敢玩我，乙○○，他媽的，能讓我失去理智，由愛轉恨，妳也厲害，幹